最高法院刑事判決　　　　　　　　　　　　　　　　八十七年度台非字第三六四號
　　上訴人　最高法院檢察署檢察總長
　　被　告　甲○○
右上訴人因被告違反槍砲彈藥刀械管制條例案件，對於台灣宜蘭地方法院中華民國八
十七年七月七日第一審確定判決（八十六年度訴字第四二一號，起訴案號：台灣宜蘭
地方法院檢察署八十六年度偵字第二九五八號），認為違法，提起非常上訴，本院判
決如左：
    主  文
原判決關於違背法令部分撤銷。
    理  由
非常上訴理由稱：「按槍砲彈藥刀械管制條例業經修正，於八十六年十一月二十四日
經總統公布，而於同年月二十六日生效。就修正之該條例第十九條第一項規定：犯第
十一條之罪，經判處有期徒刑者，應於刑之執行完畢或赦免後，令入勞動場所強制工
作，其期間為三年。又保安處分適用裁判時之法律，刑法第二條第二項定有明文。本
件確定判決認被告所犯為修正前之槍砲彈藥刀械管制條例第十一條第一項未經許可製
造彈藥罪，處有期徒刑一年。經查該罪即係修正後同條例第十二條第一項之罪。原判
決於八十七年七月七日宣判時，未依上揭規定諭知被告『應於刑之執行完畢或赦免後
，令入勞動場所強制工作，其期間為三年』，自有判決不適用法則之違背法令。案經
確定，爰依刑事訴訟法第四百四十一條、第四百四十三條提起非常上訴，以資糾正。
」等語。
本院按判決不適用法則或適用不當者為違背法令；保安處分適用裁判時之法律，刑事
訴訟法第三百七十八條、刑法第二條第二項分別定有明文。查槍砲彈藥刀械管制條例
已於民國八十六年十一月二十四日修正公布，修正後該條例第十九條第一項規定：「
犯第七條、第八條、第十條、第十一條、第十二條第一項至第三項、第十三條第一項
至第三項之罪，經判處有期徒刑者，應於刑之執行完畢或赦免後，令入勞動場所強制
工作，其期間為三年。」。本件原審（台灣宜蘭地方法院）於八十七年七月七日判決
，認被告甲○○犯修正前之槍砲彈藥刀械管制條例第十一條第一項之未經許可製造彈
藥罪（槍砲彈藥刀械管制條例修正後為新法第十二條第一項），處有期徒刑壹年。惟
徒以強制工作雖有預防犯罪、防衛社會之目的，但絕不能否認其實質上對於保安處分
人之人身自由造成莫大之拘束，如僅以預防犯罪、防衛社會之外觀，認對於受保安處
分人為有利或非不利益，實有違公平、正義，難令人信服云云，而未依修正後之槍砲
彈藥刀械管制條例第十九條第一項規定併予宣告於刑之執行完畢或赦免後，令入勞動
場所強制工作及其期間之保安處分，顯然置刑法第二條第二項之明白規定於不顧，自
有判決不適用法則之違法。案經確定，非常上訴意旨執以指摘，洵有理由。惟原判決
尚非不利於被告，應由本院將原判決關於違背法令部分撤銷，以資糾正。
據上論結，應依刑事訴訟法第四百四十七條第一項第一款前段，判決如主文。
中      華      民      國    八十七    年     十二     月       三     日
                              最高法院刑事第六庭
                                  審判長法官  董  明  霈
                                        法官  丁  錦  清
                                        法官  賴  忠  星
                                        法官  林  茂  雄
                                        法官  王  居  財
      右正本證明與原本無異
                                              書  記  官
中      華      民      國    八十七    年     十二     月      九      日
